最高法院刑事判決　　　　　　　　　 111年度台上字第3212號
上　訴　人　陳晉



選任辯護人　何乃隆律師
上列上訴人因加重詐欺案件，不服臺灣高等法院中華民國111 年
3 月31日第二審判決（111 年度上訴字第69號，起訴案號：臺灣
士林地方檢察署110 年度偵緝字第341 號），提起上訴，本院判
決如下：
    主  文
上訴駁回。
    理  由
一、按刑事訴訟法第377 條規定，上訴於第三審法院，非以判決
    違背法令為理由，不得為之。是提起第三審上訴，應以原判
    決違背法令為理由，係屬法定要件。如果上訴理由書狀並未
    依據卷內訴訟資料，具體指摘原判決不適用何種法則或如何
    適用不當，或所指摘原判決違法情事，顯與法律規定得為第
    三審上訴理由之違法情形，不相適合時，均應認其上訴為違
    背法律上之程式，予以駁回。
二、本件原判決維持第一審依想像競合犯，從一重論處上訴人陳
    晉犯三人以上共同冒用公務員名義詐欺取財罪刑及為相關沒
    收宣告之判決，駁回其在第二審之上訴。已併引用第一審判
    決書之記載，詳敘認定犯罪事實所憑證據及理由。
三、證據之取捨及事實之認定，為事實審法院之職權，如其判斷
    無違經驗法則或論理法則，即不能任意指為違法。原判決綜
    合判斷告訴人蔡麗月、證人許展誠之證述、上訴人之部分供
    述、卷附偽造之「臺灣臺北地方法院法院清查」傳真公文、
    監視器影像翻拍照片、內政部警政署反詐騙諮詢專線紀錄表
    及臺灣新北地方法院109 年度訴字第156 號刑事判決等證據
    ，尚非僅憑告訴人之指證，即認定上訴人確有於民國108年9
    月間加入許東順等人所組成之詐欺集團，而為本件加重詐欺
    取財犯行。復敘明：告訴人之警詢筆錄未經錄音錄影，並無
    違法。上訴人於第一審已同意該警詢筆錄有證據能力，且告
    訴人係自犯罪嫌疑人指認表12名男子的照片中，指認出編號
    4 男子（即上訴人）是取款之男子，並未受何污染或誘導。
    上訴人坦承告訴人於108 年10月24日下午依指示前往交通部
    臺灣鐵路局汐科火車站（下稱汐科火車站）等候期間，其亦
    在該車站內。且其與許東順等人屬同一詐欺集團，曾於108 
    年10月15日、22日、23日、25日參與冒用戶政事務所人員名
    義，向另案被害人許陳送、黃金玉佯稱遭冒名領用戶籍謄本
    ，並假扮警察、檢察官詐騙另案被害人。而兩案犯罪時間重
    疊，手法完全相同，應係同一犯罪集團所為。上訴人所為其
    為見女友而前往汐科火車站，當天的穿著顯然不像司法機關
    公務人員。告訴人於第一審針對單一對象指認，難期告訴人
    會自承以前指認錯誤。告訴人之指認受污染，復無法說出收
    款車手的特徵，顯有誤認之辯解，如何不足採信等旨甚詳。
    所為論列說明，與卷證資料悉相符合，亦不違反經驗、論理
    法則。
四、上訴人提起第三審上訴，以其當天穿著顯然不像司法機關公
    務人員，告訴人於警詢時指認犯嫌留「短髮」，與上訴人留
    「小平頭」之髮型特徵不符，且指認過程未經錄音、錄影，
    告訴人自認確信程度僅80% 。又告訴人於審理中針對單一對
    象指認，難期告訴人會承認自己以前指認錯誤。告訴人之指
    認可能有誤，或出於不當暗示或誘導，顯然有瑕疵，正確性
    極低。原判決未調查告訴人指認上訴人時，自認確信程度達
    80% 之依據為何，逕行採納告訴人當庭指認上訴人為收款男
    子之證詞，違反經驗及論理法則。另上訴人雖有為上廁所而
    於案發時段出入汐科火車站，及曾經參與4 次犯罪手法與本
    案雷同之案件，亦不能憑此即推論上訴人即為本案收款之車
    手。再者，原判決認實行本件詐欺犯行之人，除上訴人外，
    尚有冒稱戶政事務所之公務員、假扮刑警之「陳瑞宏」及冒
    充主任檢察官之「王文和」等人。但非無可能係一人飾三角
    ，不能僅憑告訴人之指證，即認共同正犯有三人以上。指摘
    原判決違反刑事訴訟法第154 條第2 項、第155 條第2 項及
    第159 條第1 項規定。惟查留「短髮」或「小平頭」，僅係
    形容髮型之用語不同。原判決亦非僅憑告訴人之指證，即認
    參與詐騙告訴人之共同正犯有三人以上。此部分上訴意旨，
    核係對原審採證、認事之職權行使、原判決已說明及於判決
    無影響之事項，以自己之說詞或持不同之評價，而為事實上
    之爭辯，殊非適法上訴第三審之理由。
五、依上所述，本件上訴違背法律上之程式，應予駁回。
據上論結，應依刑事訴訟法第395 條前段，判決如主文。
中    華    民    國   111    年    7     月    20    日
                  刑事第六庭審判長法  官  李  英  勇  
                                  法  官  洪  兆  隆  
                                  法  官  吳  冠  霆  
                                  法  官  邱  忠  義  
                                  法  官  楊  智  勝  
本件正本證明與原本無異
                                  書記官
中    華    民    國   111    年    7     月    25    日